臺灣臺南地方法院刑事判決　　　　　　　100年度訴字第920號
公　訴　人　臺灣臺南地方法院檢察署檢察官
被　　　告　薛凱云
上列被告因違反毒品危害防制條例案件，經檢察官提起公訴（10
0 年度毒偵字第676 號），本院判決如下：
    主  文
薛凱云施用第一級毒品，處有期徒刑陸月，如易科罰金，以新臺
幣壹仟元折算壹日。
    事  實
一、薛凱云前因施用毒品案件，經本院以99年度毒聲字第171 號
    裁定送勒戒處所執行觀察、勒戒後，認無繼續施用毒品之傾
    向，於民國99年5 月27日釋放出所，並由臺灣臺南地方法院
    檢察署檢察官於99年5 月31日以99年度毒偵字第603 號為不
    起訴處分確定。詎薛凱云仍未戒除毒癮，竟基於施用第一級
    毒品之犯意，於前開觀察、勒戒執行完畢釋放後5 年內之10
    0 年3 月16日13時許，在本院觀護人室採尿前往前回溯26小
    時內之某時段，在臺灣地區不詳地點，以不詳方法施用第一
    級毒品海洛因1 次。嗣因薛凱云為本院受保護管束之人口，
    經觀護人室觀護人於100 年3 月16日13時許採集其尿液檢體
    送請鑑驗，鑑驗結果呈嗎啡陽性反應，始查悉上情。
二、案經本院法官告發臺灣臺南地方法院檢察署檢察官偵查起訴
    。
    理  由
壹、程序部分：
    按被告以外之人於審判外之陳述，雖不符刑事訴訟法第159
    條之1 至第159 條之4 之規定，而經當事人於審判程序同意
    作為證據，法院審酌該言詞陳述或書面陳述作成時之情況，
    認為適當者，亦得為證據；當事人、代理人或辯護人於法院
    調查證據時，知有刑事訴訟法第159 條第1 項不得為證據之
    情形，而未於言詞辯論終結前聲明異議者，視為有前項之同
    意，刑事訴訟法第159 條之5 第1 項、第2 項分有明文。經
    查，本判決下列所引用之被告以外之人於審判外之陳述（包
    括書證），檢察官及被告於本院言詞辯論終結前均未聲明異
    議，本院審酌上開證據資料製作時之情況，尚無違法不當及
    證明力明顯過低之瑕疵，亦認為以之作為證據應屬適當，故
    揆諸前開規定，認前揭證據資料有證據能力。
貳、實體部分
一、訊據被告薛凱云固不否認其經臺灣臺南地方法院觀護人室觀
    護人採尿送驗結果呈嗎啡陽性反應等情，惟矢口否認有施用
    第一級毒品犯行，辯稱：伊從未吸食過海洛因云云。經查：
(一)本件被告為本院受保護管束人口，經本院觀護人室觀護人於
    100 年3 月16日13時許採集其尿液檢體送請鑑驗，鑑驗結果
    呈嗎啡陽性反應等情，有本院觀護人室受保護管束少年尿液
    檢體監管紀錄表及臺灣檢驗科技股份有限公司濫用藥物實驗
    室濫用藥物檢驗報告各1 紙在卷（詳100 年度毒偵字第676
    號偵查卷第2 頁至第3 頁）可稽。另按海洛因經人體代謝後
    ，在尿液中會產生單乙醯嗎啡、游離態嗎啡及大量結合態嗎
    啡，不會代謝產生可待因。但非法濫用之海洛因毒品在製造
    過程中常含有少量雜質乙醯可待因，乙醯可待因經人體代謝
    後，在尿液中會產生可待因，因此非法施用海洛因毒品者，
    在尿液中可檢出較大量之嗎啡成分及較少量之可待因成分，
    業據法務部法醫研究所以95年5 月10日法醫毒字第09500017
    55號函函釋甚明；復按海洛因經注射或吸入人體後，約80％
    於24小時內自尿中排出，一般而言，尿液中能否驗出嗎啡陽
    性反應與其投與量、投與途徑、採尿時間、個人體質及檢測
    方法之靈敏度有關，國外曾有文獻報導注射六毫克之海洛因
    鹽酸鹽，其代謝物嗎啡之平均可檢出時限約為26小時，亦經
    行政院衛生署藥物食品檢驗局於81年9 月8 日以藥檢壹字第
    8114885 號函闡述綦詳，此均為本院歷來審理毒品案件為職
    務上所知悉。查本件被告尿液檢驗結果，依上開濫用藥物檢
    驗報告所載嗎啡之濃度為381ng/ml，其可待因之濃度為101n
    g/ml，符合上開函釋所示情形，另依衛生署所訂定之濫用藥
    物尿液檢驗機構認可及管理相關規定，尿液檢體中嗎啡類之
    代謝物濃度大於300ng/ml時，即可認定海洛因或鴉片類藥物
    之存在，本件被告上開尿液檢驗報告中，嗎啡之濃度已超出
    前揭300ng/ml之閾值，顯見被告至本院觀護人室採尿前往前
    回溯26小時內之某時段，確曾施用第一級毒品海洛因甚明。
(二)至被告於100年5月11日檢察官偵查中雖辯稱：伊沒有施用海
    洛因，伊在本件採尿前曾因感冒及便秘至朱讚騫診所就診，
    並服用醫師開立之藥物；亦曾於採尿前飲用黑棗精華露云云
    ，並提供藥包2 袋及自行購買之黑棗精華露1 瓶為憑。然被
    告於100 年3 月16日採尿前未曾至朱讚騫診所就診，係於10
    0 年3 月29日始至該診所就診，且被告所領取之藥物不含嗎
    啡、可待因成分乙節，有朱讚騫外科診所函文2 紙暨病歷資
    料1 份附卷（詳前開偵查卷第26頁至第2 頁）可查。再經檢
    察官將被告提供之黑棗精華露送請行政院衛生署食品藥物管
    理局檢驗，未檢驗出有嗎啡、可待因成分，此有該局100 年
    6 月15日FDA 研字第1000031919號函暨檢驗報告書1 份附卷
    （詳前開偵查卷第34頁背面）可按，且飲用黑棗精華露後，
    其尿液以氣相層析質譜儀分析法檢驗結果，不會有鴉片類陽
    性反應，復有法務部法醫研究所100 年7 月12日法醫毒字第
    1000004025號函1 紙在卷（詳前開偵查卷第38頁）可憑，是
    被告辯稱：係於採尿前至朱讚騫診所就診，可能服用醫師所
    開立之藥物及飲用黑棗精華露，致尿液驗出嗎啡成分云云，
    顯係臨訟卸責之詞，不足採信。
(三)查被告前因施用毒品案件，經本院以99年度毒聲字第171 號
    裁定送第171 號裁定送勒戒處所執行觀察、勒戒後，認無繼
    續施用毒品之傾向，於99年5 月27日釋放出所，並由臺灣臺
    南地方法院檢察署檢察官於99年5 月31日以99年度毒偵字第
    603 號為不起訴處分確定等情，有臺灣高等法院被告前案紀
    錄表1 份在卷可參，其再犯本件施用第一級毒品之罪，係於
    觀察、勒戒執行完畢釋放後五年內再犯毒品危害防制條例第
    10條第1 項之罪，依該條例第23條第2 項規定，應逕予論罪
    科刑。
二、按海洛因係屬毒品危害防制條例第2 條第2 項第1 款所規定
    之第一級毒品。核被告薛凱云所為，係犯毒品危害防制條例
    第10條第1 項施用第一級毒品罪。被告持有第一級毒品海洛
    因之低度行為，應為其施用第一級毒品海洛因之高度行為所
    吸收，不另論罪。爰審酌被告前已因施用毒品經觀察、勒戒
    後而獲不起訴處分之寬典，對於施用毒品之違法性及可罰性
    ，應有明確而強烈之認識，詎其仍不知悛悔，復施用海洛因
    ，戕害自己身心健康甚鉅，兼衡其高職畢業之智識程度、否
    認犯行之犯後態度等一切情狀，爰量處如主文所示之刑，並
    諭知如易科罰金之折算標準，以示懲儆。
據上論斷，依刑事訴訟法第299 條第1 項前段，毒品危害防制條
例第10條第1 項，刑法第11條前段、第41條第1 項前段，判決如
主文。
本案經檢察官何珩禎到庭執行職務。
中    華    民    國   100    年    10    月    25    日
                  刑事第十庭審判長  法  官  鄭燕璘
                                    法  官  陳淑勤
                                    法  官  劉秀君
以上正本證明與原本無異。
如不服本判決應於收受本判後10日內向本院提出上訴書狀，並應
敘述具體理由。其未敘述上訴理由者，應於上訴期間屆滿後20日
內向本院補提理由書狀（均須按他造當事人之人數附繕本）「切
勿逕送上級法院」。
                                    書記官  鄭佩玉
中    華    民    國  100     年    10    月    25    日
附錄本案論罪科刑法條全文：
毒品危害防制條例第10條：
施用第一級毒品者，處 6 月以上 5 年以下有期徒刑。
施用第二級毒品者，處 3 年以下有期徒刑。